【裁判字號】    98,上更(一),279
【裁判日期】    980723
【裁判案由】    誣告
【裁判全文】
臺灣高等法院刑事判決             98年度上更(一)字第279號
上  訴  人  臺灣宜蘭地方法院檢察署檢察官
被      告  甲○○
選任辯護人  林國漳律師
上列上訴人因被告誣告案件，不服臺灣宜蘭地方法院94年度訴字
第39 3號，中華民國95年6 月20日第一審判決（起訴案號：臺灣
宜蘭地方法院檢察署93年度偵字第1332號），提起上訴，本院判
決如下：
    主  文
上訴駁回。
    理  由
一、公訴意旨略以：被告甲○○為址設宜蘭縣羅東鎮○○路一五
    八巷十九號怡興科技有限公司（以下簡稱怡興公司）負責人
    ，民國九十一年五月初，告訴人乙○○及案外人丙○○（渠
    等所涉竊盜及偽造有價證券罪部分，均經檢察官為不起訴處
    分）亦加入怡興公司成為股東。被告明知如附表一編號一至
    四號之支票係於九十一年間某日，在怡興公司二樓由告訴人
    填寫完成後，交其於支票發票人欄蓋章，嗣於完成發票行為
    後，當場交付予丙○○；及如附表一編號五至八號之支票，
    係經其蓋章而票面金額及發票日均空白之支票，且係經其同
    意後，由告訴人於九十二年一月二十二日寄交予不知情之丁○○（業經檢察官另為不起訴處分）使用，均未失竊。然被
    告與告訴人因怡興公司之經營問題有所爭執，竟於告訴人、
    丙○○於九十二年三月二十八日進入怡興公司並離去後，為
    免於承擔上開支票之發票人責任，且意圖使告訴人、丙○○
    受竊盜及偽造有價證券之刑事處分，先於九十二年三月二十
    九日下午四時五十五分許，以怡興公司遭竊為由向宜蘭縣警
    察局羅東分局公正派出所（下稱公正派出所）報案，再於九
    十二年三月三十一日前往址設宜蘭縣羅東鎮○○路一五四號
    之玉山商業銀行（下稱玉山銀行）羅東分行將如附表一編號
    一至六號、八號及附表二之支票掛失止付。迨上開經掛失止
    付之支票其中六張於如附表三之時間經提示而未獲付款，告
    訴人始查悉上情，因認被告涉犯刑法第一百六十九條第一項
    之誣告罪嫌等語。
二、按犯罪事實應依證據認定之，無證據不得認定犯罪事實；又
    不能證明被告犯罪者，即應諭知無罪之判決，刑事訴訟法第
    一百五十四條第二項、第三百零一條第一項分別定有明文。
    次按告訴人之告訴，本以使被告受刑事訴追為目的，故其陳
    述是否與事實相符，自應調查其他證據，以資審認，最高法
    院五十二年台上字第一三００號判例參照。再者，誣告罪之
    成立以意圖他人受刑事處分或懲戒處分，而為虛偽之告訴、
    告發、報告者為要件。所謂虛偽係指明知無此事實故意捏造
    而言，若告訴人誤認有此事實或以為有此嫌疑而為申告，以
    致不能證明其所訴之事實為真實，縱被訴人不負刑責，而告
    訴人本缺乏誣告之故意，亦難成立誣告罪名，同院四十四年
    台上字第八九二號、四十年台上字第八八號判例可供參照。
三、公訴人認被告涉犯上揭誣告罪嫌，無非係以：(一)被告於警詢
    、偵查中之供述，(二)證人即告訴人乙○○於偵查中之供證，
    (三)證人丙○○、丁○○、文黃彩虹、侯宗佑、繆文源於偵查
    中之供證，(四)被告、告訴人及案外人丙○○等人於九十一年
    五月二十八日簽立之合作契約書影本，(五)九十二年三月二十
    八日、同年月二十九日公正派出所受理各類案件紀錄表影本
    各一份，(六)遺失票據申報書影本一張、支票影本四張、掛失
    止付票據提示人資料查報表影本五張，(七)內政部警政署刑事
    警察局（下稱刑事警察局）九十四年六月九日刑鑑字第○九
    四○○九○二四七號鑑定書一件（即告訴人及丙○○經測謊
    後無不實反應），(八)玉山銀行羅東分行九十四年六月二十四
    日玉羅東字第○五○六二一○一號函檢附之怡興公司開戶及
    往來明細資料一份，(九)臺灣宜蘭地方法院檢察署檢察官九十
    三年度偵字第一三三二號、九十四年度偵緝字第一○號、第
    三二號不起訴處分書、臺灣高等法院檢察署九十四年度上聲
    議第二七五五號處分書各1 份等，資為其主要論據。惟訊據
    被告堅決否認有何誣告犯行，並辯稱：伊係因鄰居打電話告
    知，說有人進去伊公司內搬東西，伊到達公司時，告訴人他
    們已經離開，經伊查看後，發現公司電腦設備、支票不見了
    ，伊乃報警處理，但因當時警察並沒有去採指紋，所以伊隔
    天才又打一一○報案，伊並沒有誣告告訴人等語。辯護人辯
    護意旨略以：本件係因告訴人、丙○○與被告有投資上的糾
    紛，告訴人、丙○○二人在未經過被告同意就僱用鎖匠打開
    怡興公司的門，搬走電腦設備，此據告訴人、丙○○坦承在
    卷，至於支票是被偷走或是被告授權告訴人、丙○○使用，
    牽涉被告是否有誣告罪，且告訴人、丙○○二人對於支票的
    開立時間、何人開立、用途等等先後陳述不一，二人供詞亦
    迥異，其中四張支票係由告訴人交予丁○○，但被告根本不
    認識丁○○，因此懷疑本案支票係遭告訴人、丙○○竊取，
    而報警處理，並無故意誣告告訴人、丙○○二人犯罪等語。
四、查被告於九十二年三月二十八日告訴人及案外人丙○○進入
    怡興公司離開後，隨即於翌（二十九）日十六時五十五分許
    ，以怡興公司遭竊為由，向公正派出所報案，並於同年月三
    十一日至玉山銀行羅東分行辦理如附表一編號1 至6、8號及
    附表二編號1至7所示之支票掛失止付手續，及被告告訴告訴
    人、丙○○竊盜及偽造有價證券案件，業經臺灣宜蘭地方法
    院檢察署檢察官於九十四年七月六日，以九十三年度偵字第
    一三三二號、九十四年度偵緝第一○號、第三二號不起訴處
    分，雖經被告聲請再議，仍經臺灣高等法院檢察署於九十四
    年八月十八日，以九十四年度上聲議字第二七五五號駁回再
    議聲請確定之事實，業據被告供承在卷，並有九十二年三月
    二十九日公正派出所受理各類案件紀錄表影本一份、遺失票
    據申報書影本一張及上開不起訴處分書、處分書各1 份在卷
    可參，固信為真實。惟查：
  (一)關於丙○○所提示之如附表一編號1至4之支票來源，證人丙○○與告訴人前後之供證顯存重大瑕疵；及告訴人交付丁○○之如附表一編號5至8之支票，是否經被告授權乙節，告訴
    人與證人丁○○所述亦顯然不符，茲敘述如下：
  1.證人丙○○在其所涉竊盜案件（案列臺灣宜蘭地方法院檢察
    署九十四年度偵緝字第一○號）之九十四年一月一日偵訊時
    供稱：「甲○○跟我是怡興公司股東，號碼0000000、00000
    00、0000000 支票是我提示，這三張支票是乙○○交給我的
    ，何時交付給我，時間我不記得，在宜蘭縣羅東鎮一家銀行
    ，我忘記是何銀行。」等語（第一○號偵查卷第6 頁）；於
    九十四年一月十二日偵訊時供稱：「我所提示的數張怡興公
    司支票是當時要去大陸發展，支票是由乙○○、甲○○寫的
    ，我當時也有在場，我們三人一同在公司二樓，我還有寫本
    票押在公司。我只使用過一張，其它是乙○○軋的。」（同
    上偵查卷第14、15頁）；於九十四年一月三十一日偵訊時供
    稱：「該四張支票是乙○○給我的，她交給我時，支票上均
    已填寫完成，我也有親眼看到甲○○蓋章。當時公司營運時
    ，資金確由乙○○拿出來的。」（同上偵查卷第22頁）；另
    在被告被訴侵占等案件（案列同署九十三年度偵字第一三三
    二號）之九十四年七月四日偵查中供稱：「我所持有怡興公
    司的4 張支票是九十一年三、四月份，我要去大陸地區之前
    ，我是九月份去大陸地區。我、乙○○、甲○○在怡興公司
    二樓，支票由甲○○親自蓋章，但是誰寫的我忘記了。當時
    因為公司沒有錢，這四張支票是公司要去大陸地區投資的，
    裡面也包括我的薪水。該四張支票事後是由我與乙○○持往
    提示，當時是軋到我的戶頭。該四張支票交付時，甲○○從
    頭到尾都知情。我因為要用錢，所以到九十二年四月份才去
    軋這四張票，如果是之前去軋，也是沒有錢，因為我是公司
    的股東，我知道公司的狀況。」等語（第一三三二號偵查卷
    二第88頁）；及於原審則供證：「附表一編號1至4號所示支
    票，是在怡興公司二樓，由乙○○與被告當場開立給我，支
    票用途是要投資，公司是做學校的電腦教學，當時我們有打
    算去大陸地區投資，當時由我代表過去。我有親眼看到支票
    是乙○○寫的，被告蓋章，分幾個月的票款兌現，票是開給
    我的，當時是為了開給我才寫票。之前已先協調怡興公司要
    去大陸地區投資，公司樓下是辦公室，二樓有空房，所以到
    二樓開票，不是為了還錢而開票，也不是為了我要借錢而開
    票給我，純粹是因我代表公司到大陸地區投資而開票。乙○○在怡興公司擔任財務及業務擴展，被告負責工程部，我有
    加入公司成為股東，但我沒有出資，當時協議我是公司企劃
    ，公司支票應該是財務保管。我不記得被告從何處拿怡興公
    司大小章來蓋這四張支票，因為我先上二樓，他們才上來，
    我不知道他們去哪裡拿支票與印章。他們拿上來時，支票是
    空白的，當場填寫、蓋章，我當天就拿走。關於我剛剛說這
    四張支票是開給我到大陸地區投資用，與偵查中所述不符部
    分，我剛剛講的也是事實，當時怡興公司沒有錢，是乙○○
    拿錢出來，所以要還錢給乙○○也是事實，還有我個人借錢
    部分也是事實。開票用意有三，一是要還給乙○○，二是大
    陸地區投資，三是給我私人的薪水，是混在一起，因為我沒
    有錢怎麼去大陸地區。我有去大陸地區，但沒有花到這些支
    票的錢。至於我於偵查中陳述四張票中三張是乙○○親手交
    給我的，地點在銀行，何時忘記了，與剛剛所述不同，我講
    的是軋票的時候。這些票第一張是我自己去提示，其他的票
    在乙○○那邊。票是九十一年八月到期，且是要去大陸地區
    投資，我遲至九十二年四月一日才去提示，是因為我去大陸
    地區投資日期沒有確定，後來股東鬧翻了，乙○○住院，我
    自己去大陸地區。九十三年度偵字第一二三二號卷一第123
    頁所示借據好像是我寫的，我跟怡興公司拿錢，乙○○與被
    告要求我出具，公司不能平白無故就讓我將錢拿走。」等語
    （原審卷第140至143頁）。綜觀證人丙○○之上開供證，就
    ：(1)附表一編號1至4號所示支票如何取得，先稱附表一編號
    1 、3、4所示支票係告訴人在宜蘭縣羅東鎮某銀行交付予伊
    ，時間忘記了，後改稱附表一編號1至4所示支票均於九十一
    年三、四月，在怡興公司二樓，由告訴人填寫、被告蓋章當
    場簽發予伊；(2)取得附表一編號1至4所示支票原因，先稱係
    怡興公司投資大陸地區資金及支付伊之薪水，後稱單純係怡
    興公司要伊代表前往大陸地區投資，再改稱係怡興要投資大
    陸地區、給付伊薪資、清償怡興公司積欠告訴人之金錢；(3)
    附表一編號1至4所示支票究何人提示，先稱伊僅提示一張，
    其餘均由乙○○提示，後改稱四張支票係由伊與告訴人共同
    前往提示，並存入伊帳戶等重要情節，前後供證反覆，其證
    詞之可信度，已屬可疑。況丙○○既稱怡興公司當時財務困
    窘，怡興公司資金運轉顯已相當艱難，如何有多餘資金至大
    陸地區擴展業務，實與常理相悖，復觀由告訴人所提出之丙○○簽立之借據一紙，其上載明「(1)茲向怡興公司借資新台
    幣（下同）475,000元，以支票支付，支票單號0000000：壹
    拾萬元、0000000：壹拾萬元、0000000：壹拾萬元、000000
    0 ：壹拾萬元，另現金75,000元…(4)借資人：丙○○…。」
    此有借據影本一紙在卷可參（第一二三二號偵查卷一第123
    頁），顯示附表一編號1至4所示支票係怡興公司借款予丙○○所簽發，核與丙○○前開所供取得該四張支票原因亦有不
    符，況該借據並未簽署借款日期，復係由告訴人所提出，究
    否真實，亦有可疑。且附表編號1至4所示支票發票日分別為
    九十一年八月二十一日、九十一年九月二十一日、九十一年
    十月二十一日、九十一年十一月二十一日，丙○○若已與被
    告議定要代表怡興公司前往大陸地區投資，衡情雙方就投資
    時間、地點、項目、資金、細節等均有共識，被告於簽發上
    開支票時，資金當已依序備妥，惟丙○○竟稱至大陸地區時
    間未確定，怡興公司沒有資金，始遲至九十二年四月一日提
    示上開支票，此有附表一編號1至4所示支票及退票理由單影
    本各一張、掛失止付票據提示人資料查報表影本各三張在卷
    足憑（第一七三號偵查卷第9 至12頁；第一二三二號偵查卷
    一第39至41頁），此亦與常理相違，顯見證人丙○○之上開
    證詞顯有重大瑕疵，要屬不實。
  2.又告訴人在其所涉竊盜案件（案列同署第一二三二號）之九
    十三年四月二十七日偵訊時供稱：「我與丙○○、陳美秋、
    甲○○都是怡興公司股東。我有交付號碼0000000、0000000
    、0000000、0000000支票予丁○○，這是甲○○要我交付給
    他的，甲○○要交付支票給丁○○的原因我不清楚，且甲○○也認識丁○○，我寄給丁○○的那些支票是沒有開立完成
    ，這4 張支票與我沒有關係，是丁○○與甲○○的事。另丙○○的部分是四張支票，還有一張票號是0000000 ，這四張
    支票號碼0000000到0000000是甲○○要我開給丙○○，因當
    時丙○○要去大陸地區經商，要向甲○○借錢，而丙○○是
    我帶進來的股東，且甲○○欠我四十萬元，所以才開這四張
    支票，每張十萬元，甲○○原本是要開給我的，後來因為丙○○要去大陸地區經商，所以轉給丙○○，這四張支票是甲○○借給丙○○的。因為這四張支票甲○○開給我後，一直
    無法兌現，就放在公司，丙○○後來說要用錢，甲○○就說
    把這四張支票借給他。」等語（第1232號偵查卷一第99、10
    0 頁）；於九十三年五月十日偵訊時供稱：「怡興公司的支
    票是由我保管，但是印章都在甲○○處，交給丁○○的四張
    支票是甲○○用印後交給我的，票確為我寄給丁○○的沒有
    錯。我出資的部分都是我自己拿錢出來的，甲○○有向我借
    錢來付給陳美秋薪水，員工的薪資也都是我支付的。丙○○
    所持有之四張支票確實是要開給我的，後來就借丙○○，應
    該算公司借他的，當時我與甲○○都有在場。」等語（同上
    偵查卷一第119、121頁）；另在同署九十四年度偵緝字一○
    號竊盜案件之九十四年一月三十一日偵查中供稱：「關於丙○○所言部分，當時甲○○有在場，支票是我寫的，但章是
    甲○○蓋的。」等語（第一○號偵查卷第23頁）；另在同署
    九十三年度偵字第一三三二號被告所涉侵占等案件中之九十
    四年七月四日偵訊時供稱：「丙○○所持有之四張支票，我
    記得是在九十一年六、七月份交給丙○○，當時我記得丙○○要出國，第一張票原是趕在他出國前讓他領一張，原本四
    張都要開同一個日期，後來甲○○說可能一時之間沒有那麼
    多錢，才開成四張。這四十萬元是甲○○欠我的錢，因為我
    們合夥時甲○○沒有錢，這四十萬元是我單純借給甲○○，
    我在進入怡興公司時另外還有出資。附表一編號1至4所示支
    票是我寫的，但不是我蓋章，是甲○○自己蓋章的，在怡興
    公司二樓開的，簽發完就當場交給丙○○，另外丙○○還寫
    了一張借據給公司，這四張支票是丙○○提示的，丙○○會
    拖到九十二年四月份才軋票，是因為丙○○之前有說要軋，
    但甲○○說沒有錢，才一直沒有將票軋進去。我寄送四張支
    票給丁○○時，甲○○已經知道，我們都有開會，甲○○也
    同意要借票給丁○○，我寄給丁○○的支票是空白的。我在
    九十二年三月二十六日出院後回去怡興公司看，結果甲○○
    貼了一張公告解除我的職務，九十二年三月二十七日甲○○
    把公司的鎖換掉，所以我才叫丙○○將票軋進去，因為這本
    來就是甲○○還我的錢。」等語（第一三三二號偵查卷二第
    86、87頁）；復於原審供證：「我是怡興公司股東，九十一
    年五月入股，在公司擔任財務總管，公司支票是由我保管，
    公司大小章是甲○○保管，公司大小章平常是甲○○拿著。
    關於怡興公司開給丙○○附表一編號1至4所示支票過程，是
    於九十一年六月在公司二樓，我開票，甲○○蓋章，當時還
    有丙○○在場，因為公司原本是甲○○與陳美秋合夥，我與
    丙○○中途加入，這些錢本來是我們說要入股，我們四人說
    好重新入股，甲○○說要拿錢出來，但一直沒有拿錢出來，
    甲○○說先開票，開票後再跟他父母親拿錢，這些支票是股
    東入股金，甲○○沒有另外跟我借錢，我會說甲○○欠我錢
    ，是因為我有出錢，他沒有出錢，我才會這樣說。附表一編
    號1至4所示支票金額、日期是我寫的，甲○○用印，一次開
    立四張，開完後支票當場交給丙○○，因為我先出錢，甲○○說要還給我，而公司已經透支，當時丙○○要去大陸地區
    投資，甲○○就說這些錢就先借給丙○○。我不清楚我在怡
    興公司共出資多少錢，因為公司買電腦及員工薪水已經不只
    八十萬元，這些都是我發的。附表一編號1至4所示支票，因
    甲○○說沒錢，叫我們不要軋，我與丙○○於九十二年四月
    一日才一起去提示，這四張支票是開給丙○○，不是開給我
    ，我在支票上並沒有背書，甲○○說不要直接借給丙○○，
    因丙○○一定沒有錢還他，所以算是還我的，我叫丙○○寫
    借據。附表一編號5至8所示支票，寄給丁○○的原因是丁○○跟我說要借票，我跟甲○○說，甲○○同意借票，我們就
    蓋章借給丁○○，章是被告蓋的，由我到郵局寄給丁○○的
    ，我不知道甲○○與丁○○間有無債務關係，原本我有填金
    額，丁○○退回來說不要寫金額，所以再寄空白支票給丁○○，甲○○與我都有同意寄空白支票。公司支票平常開立流
    程為支票我寫，甲○○看過後蓋章，因為支票我保管，所以
    我寫支票內容，公司所有傳票、支票都放在抽屜，公司大小
    章都被告帶著。丁○○是我先認識，才介紹給甲○○認識，
    借票都是經過甲○○同意。」等語（原審卷第134至140頁）
    。綜觀告訴人之上開供證，就：(1)附表一編號1至4所示支票
    簽發原因，先稱係丙○○要去大陸地區經商向被告借款，後
    稱係被告簽發予伊用以清償債務，再改稱係被告股東入股金
    ；(2)提示附表一編號1至4所示支票原因，先稱係被告沒有資
    金要求暫緩提示，後稱係於九十二年三月二十六日見被告解
    除伊職務，且翌日將公司鎖換掉，始叫丙○○提示該四張支
    票；(3)丁○○取得附表一編號5至8所示支票原因，先稱係被
    告要伊交付丁○○，伊不清楚原因，後稱丁○○向伊借空白
    支票，伊告知被告，經被告同意蓋章後，由伊寄交丁○○等
    重要情節，前後供證反覆不一。且告訴人所述被告交付附表
    一編號1至4所示支票予丙○○之時間、原因，亦與證人丙○○所述相歧，則告訴人上開供證之真實性，亦屬可疑。
  3.另參以證人丁○○於偵查中供證：「我曾持有怡興公司支票
    四張，是乙○○以宅急便寄給我的，乙○○寄給我的四張支
    票已有蓋章，但還沒有填載，我填二張十三萬元，另二張填
    二十萬多元。我交付文黃彩虹一張十三萬元支票，另一張二
    十萬多元支票交給侯宗佑，另一張十三萬元支票開給新鑫股
    份有限公司，這張票屆期時，我已自行將錢匯入帳戶內，所
    以已兌現，另一張我開給新光產物保險公司，後來我告訴新
    光產物保險公司，這張票有問題，請對方不要軋。乙○○會
    寄四張支票給我，是因為她欠我十三萬元，所以她寄支票來
    要還我錢，因為她不知道她何時才會有錢，所以要我填好後
    ，再將日期告訴她，她再將錢存入帳戶內，其他三張是我向
    乙○○借的，我填載這些支票有得乙○○的同意，她只說那
    些支票是合夥公司的支票，她曾帶甲○○到台南來，我請他
    們吃過飯。」等語（第一二三二號偵查卷一第86至89頁）；
    及於原審供證：「我持有附表一編號5至8號所示支票，是因
    我打電話跟乙○○借的，借這些票沒有與被告聯絡。其中有
    一張支票是我存錢進去，因為我是單純借票，所以我要自己
    存錢進去。我與被告沒有債務關係，我與乙○○有債務關係
    ，因為土方生意，乙○○欠我十三萬元，乙○○會給我這四
    張空白支票是因為我週轉不靈要借票，當時借票沒有指明要
    怡興公司的抬頭，我只說要借票並沒有指明要空白支票，也
    沒有說要誰的支票及金額，乙○○借我支票時，沒有限定在
    一定金額。支票上怡興公司與被告印文，寄來時就已經蓋好
    。我當時說要借四張，乙○○說要不要填金額，我說不用，
    我填了再告訴她，前二張我有告訴乙○○金額，因為前二張
    有轉出去，後二張我來不及告訴乙○○金額。第一張支票有
    過，第二張提示時票被掛失，當時我沒有聯絡到乙○○，第
    三、四張支票我有抽回來，沒有軋。」等語（原審卷第144
    、145 頁），並有玉山銀行羅東分行九十四年六月二十四日
    玉羅東字第○五○六二一○一號函暨所附支票號碼AE000000
    0 號支票影本一張可資佐憑（第一三三二號偵查卷二第73、
    78頁），堪以採信。顯見丁○○與被告間並不熟識，亦無債
    務關係，而丁○○因告訴人積欠其債務十三萬元，始向告訴
    人催討並商借支票周轉，嗣告訴人寄交丁○○附表一編號5
    至8 所示已蓋妥怡興公司及被告印文之空白支票。觀之丁○○上開證詞，亦核與告訴人前述附表一編號5至8所示支票係
    被告要伊交付丁○○乙節不符。況被告既與丁○○不熟識，
    彼此復無債務關係，衡情自無同意交付空白授權支票予證人
    丁○○，甘冒將來遭善意第三人無端追討票據債務之可能，
    因此告訴人稱係經被告同意蓋用怡興公司大小章後，寄交丁○○附表一編5至8所示空白支票乙節，顯與常理相悖，告訴
    人上開供證顯有重大瑕疵，係屬不實。
  4.綜觀證人丙○○及告訴人之上開供證，均有重大瑕疵而顯不
    足採信，自難執此遽認被告確有於九十一年間某日，在怡興
    公司二樓，先由告訴人在附表一編號1至4所示支票上填寫發
    票日、金額，再由被告蓋用怡興公司大小章後，當場交付丙○○，及附表一編號5至8所示空白支票，係經被告同意蓋用
    怡興公司大小章後，交由告訴人寄予丁○○等事實。
  (二)至告訴人及證人丙○○固經檢察官囑託刑事警察局進行測謊
    鑑定，結果為：「受測人乙○○於測前會談中聲稱交付案
    中支票（票號0000000、0000000、0000000 ）予丙○○時，
    甲○○本人當時有在場，測試結果無不實反應。受測人丙○○於測前會談中聲稱有看見甲○○在系爭空白支票（指向
    羅東鎮農會提示兌換之支票）蓋章（包含公司章與私章）測
    試結果無不實反應。」此有該局九十四年六月九日刑鑑字第
    ○九四○○九二四七號鑑定書及所附資料二份在卷可參（第
    一三三二號偵查卷二第31至63頁）。惟按測謊鑑定，係依一
    般人在說謊時，會產生遲疑、緊張、恐懼、不安等心理波動
    現象，乃利用測謊儀器將受測者之上開情緒波動反應情形加
    以紀錄，用以判別受測者供述之真實性，倘受測者愈想壓抑
    其謊言所產生之情緒，則在測謊儀器上愈會產生明顯之情緒
    波動反應，反之，則無此不實之波動反應。從而測謊鑑定結
    果，如就否認犯罪有不實之情緒波動反應時，雖僅得供審判
    上之參酌，而不得採為有罪判決之唯一憑據（最高法院九十
    一年度台上字第三五九號判決要旨參照）。而告訴人及證人
    丙○○上開證詞顯有重大瑕疵，委無可採，已如上述，且無
    積極證據足以證明被告有蓋印在附表一編號1至8所示支票之
    行為，故依上開判決要旨所示，自不能僅以該測謊鑑定結果
    ，遽認被告有誣告之行為。
  (三)另被告雖在上開九十三年度偵字第一二三二號竊盜案件之九
    十三年四月十九日偵訊時陳稱：「我是在報案當天發現我的
    票被偷。乙○○當天請鎖匠將抽屜撬開，將裡面的支票整本
    都拿走了，當天是丙○○與乙○○一同入內。」等語（該卷
    偵查卷一第88頁）；於同年九月二日偵訊時指稱：「當天我
    的支票簿是整本不見。本件我告訴乙○○冒開的那些支票，
    是在支票簿遺失後才開出。」等語（同上偵查卷一第231 頁
    ），及公訴人以被告於原審供承：支票號碼AE0000000 之支
    票係其開立，用以支付公司電腦款項等語，而認不可能發生
    被告所稱整本支票遺失之情形。惟被告於九十二年三月三十
    一日至玉山銀行羅東分行辦理掛失止付如附表一編號1至6、
    8 號及附表二編號1至7號所示之十四張支票，此有遺失票據
    申報書影本一紙在卷可參（同上偵查卷一第17頁），故被告
    就其中支票號碼AE0000000、AE0000000、AE0000000、AE000
    0000、AE0000000、AE0000000之支票並未辦理止付。又依告
    訴人及被告所述，支票簿係由告訴人保管並負責填寫，被告
    僅係保管公司大小章及用印，怡興公司財務既由告訴人管理
    ，除非被告特別另行記載使用過支票號碼，被告於支票簿遭
    竊後未能詳記曾簽發何支票號碼用以支付何筆款項，核與常
    理相符。況怡興公司之大小章雖由被告保管，惟在辦理事務
    或對外請領款時會交由告訴人或公司員工，此業經告訴人於
    原審供證：伊曾拿怡興公司大小章至外面辦事等語（原審卷
    第138 頁），並有宜蘭縣立羅東國民小學支票登記簿、領款
    收據各一份在卷可憑（第一二三二號偵查卷一第143、145頁
    ），足見怡興公司大小章在業務所需仍會交付告訴人或公司
    員工持有，自不能排除怡興公司大小章為他人盜用之可能。
    參以被告在其所涉之上開侵占等案件偵訊時供稱：「我當初
    掛失支票時會只掛失十四張是當時我去銀行查支票票號，因
    為我不知道用了幾張，支票是連存根一起遺失的。我去銀行
    查之後，是銀行小姐報給我說有這些票還沒有進到那邊。票
    號AE0000000 號支票未掛失，是因為我是去銀行查那張支票
    已經回籠，我就沒有掛失，因此我去掛失時是將全部未回籠
    的支票全部掛失，那是銀行小姐對我講的。」等語（第一三
    三二號偵查卷二第89頁），並佐以前述各情，堪認被告係於
    九十二年三月三十一日，至玉山銀行羅東分行申報票據遺失
    時，委請銀行承辦人員查詢結果，始將上開十四張支票掛失
    止付。公訴人雖以支票號碼AE0000000、AE0000000、AE0000
    000、AE0000000、AE0000000、AE0000000等支票與被告所稱
    如附表一、二之掛失支票係屬連號，而上開支票之票載發票
    日期及兌現日期均係於九十一年間，應無可能發生被告所稱
    如附表一、二之支票係於九十二年三月遭竊之情形云云，惟
    以我國商業習慣，買方簽發遠期支票予賣方之情形至屬尋常
    ，尚難以上開支票票載之發票日期而推論本案如附表一、二
    之支票簽發時間均於九十一年間，況被告係經向銀行承辦人
    員詢問後，始知尚有上開十四張支票未提示，乃據以辦理掛
    失止付之手續，如上述。故自不能以被告所掛失止付之支票
    號碼未連號，即認被告所述支票簿係整本失竊等語，係屬故
    意虛構不實之事項。
  (四)又證人即原任職於公正派出所警員繆文源固於偵查中供證：
    九十二年三月二十九日，伊曾至怡興公司執行勤務，當天是
    被告報案時說發生竊案，其到現場時鐵捲門是半開的，不過
    裡面沒有人，被告在外面等候伊等，但伊進去後，發現裡面
    沒有任何破壞的痕跡，被告當時告訴伊電腦與一些資料不見
    了，後來因為現場沒有任何破壞、凌亂的跡象，伊於是問被
    告，此處沒有任何破壞的痕跡，好像沒有小偷進來過，伊就
    問是否有其他股東或者員工有鑰匙進入，被告說是以前的股
    東有鑰匙。當時伊沒有照相，但是有通知三組前來採證，但
    好像也沒有採到物證。現場的抽屜沒有被撬開、破壞的痕跡
    ，大門的門鎖也沒有被破壞，這點伊很確定，因為該處是在
    一巷子內，其左右、後側都是房子，所以該處只有一處出入
    口就是該處的大門。現場不像是一般竊盜案發生後的狀況，
    因為完全沒有翻動的痕跡等語（第一二三二號偵查卷一第16
    8、169頁）。惟依證人丙○○於被告所涉上開侵占等案件偵
    查中供稱：「我和乙○○有去怡興公司，但是用原本的鑰匙
    打不開門，於是就請鎖匠來開，進去後就將乙○○個人的電
    腦及個人文具用品搬走。」等語（第一三三二號偵查卷二第
    88頁）；及告訴人先於同案偵查中供稱：「於九十二年三月
    二十八日，我有和丙○○前往怡興公司，我和丙○○用原來
    的鑰匙無法開門，於是我就叫鎖匠來開，我一進門就看到甲○○將原來的鎖放在桌上，當天我只拿走我個人的電腦。」
    等語（同上偵查卷二第87頁），復於原審供證：「於九十二
    年三月二十八日我有找鎖匠去怡興公司開門，因為甲○○將
    鎖換掉，讓我們無法進去，我只搬走電腦。」等語（原審卷
    第158 頁），顯見告訴人及丙○○係於九十二年三月二十八
    日，僱請鎖匠開鎖後進入怡興公司拿取物品，故公正派出所
    警員雖據報至怡興公司現場察看，而未發現有如一般竊盜發
    生後之狀況，亦與常情無違。再佐以九十二年三月二十八日
    公正派出所受理各類案件紀錄表上，記載發生地：「宜蘭縣
    羅東鎮○○路一五八巷十九號」；報案方式：「親自、甲○○」；報案內容：「來所報稱其所開設之怡興公司合夥人乙○○支票、存款簿公司相關文件請求歸還，乙○○不歸還，
    來所請求協調，乙○○因身體不適無法前來」；報案時間：
    「九十二年三月二十八日二十三時十五分」；處理情形：「
    經當事人甲○○與乙○○電話聯絡…支票及存款帳戶怡興公
    司玉山銀行帳戶0000000000000協調未果，甲○○另行備齊資料再行解決」等語，此有該受理各類案件紀
    錄表一份在卷可參（第一二三二號偵查卷一第133 頁），堪
    認被告確係於九十二年三月二十八日發現怡興公司遭告訴人
    及案外人丙○○侵入，且經清點結果發現支票確有短少，而
    向公正派出所報案，並另向玉山銀行羅東分行申請掛失止付
    乙情非虛。且被告並未在附表一編號1至8所示支票上蓋章，
    已如前述，該八張支票顯係遭人竊取並偽造，則被告因此認
    告訴人及丙○○有竊盜及偽造有價證券之嫌疑，自非故意捏
    造，縱告訴人、丙○○被訴竊盜、偽造有價證券案件，經臺
    灣宜蘭地方法院檢察署檢察官以不能證明所涉犯嫌係屬真實
    ，而為不起訴處分確定，然參諸上開最高法院四十四年台上
    字第八九二號、四十年台上字第八八號判例意旨，亦難認被
    告有誣告之故意。此外，復查無其他積極證據，足資證明被
    告有何公訴人所指之誣告犯行。
五、綜上，原審依檢察官起訴所列之上開證據資料，無從獲得被
    告有罪之心證，因而就被告被訴誣告部分，諭知無罪，核無
    違誤。檢察官上訴意旨指摘原判決為不當，為無理由，應予
    駁回。
據上論斷，應依刑事訴訟法第三百六十八條，判決如主文。
本案經檢察官侯寬仁到庭執行職務。
中    華    民    國    98    年    7     月    23    日
            刑事第二十一庭審判長法  官  蘇隆惠
                                法  官  曾家貽
                                法  官  楊力進
以上正本證明與原本無異。
如不服本判決，應於收受送達後十日內向本院提出上訴書狀，其
未敘述上訴之理由者並得於提起上訴後10日內向本院補提理由書
（均須按他造當事人之人數附繕本）「切勿逕送上級法院」。
                                書記官  楊麗娟
中    華    民    國    98    年    7     月    23    日
 附表一：
   ┌───┬──────┬─────┬─────┬─────┬──────┬───────┐
   │編號  │發票人      │付款人    │帳號      │ 票號     │發票日      │   備註       │
   ├───┼──────┼─────┼─────┼─────┼──────┼───────┤
   │  1   │怡興公司    │玉山商業銀│000000000 │AE0000000 │91.8.21日   │              │
   │      │甲○○      │行羅東分行│3809      │          │            │              │
   │      │            │          │          │          │            │              │
   ├───┼──────┼─────┼─────┼─────┼──────┼───────┤
   │  2   │同上        │同上      │同上      │AE0000000 │91.9.21日   │              │
   ├───┼──────┼─────┼─────┼─────┼──────┼───────┤
   │  3   │同上        │同上      │同上      │AE0000000 │91.10.21日  │              │
   ├───┼──────┼─────┼─────┼─────┼──────┼───────┤
   │  4   │同上        │同上      │同上      │AE0000000 │91.11.21日  │              │
   ├───┼──────┼─────┼─────┼─────┼──────┼───────┤
   │  5   │同上        │同上      │同上      │AE0000000 │92.4.30日   │              │
   ├───┼──────┼─────┼─────┼─────┼──────┼───────┤
   │  6   │同上        │同上      │同上      │AE0000000 │不詳        │未經提示      │
   ├───┼──────┼─────┼─────┼─────┼──────┼───────┤
   │  7   │同上        │同上      │同上      │AE0000000 │不詳        │92.3.10日兌現 │
   ├───┼──────┼─────┼─────┼─────┼──────┼───────┤
   │  8   │同上        │同上      │同上      │AE0000000 │92.6.20日   │              │
   └───┴──────┴─────┴─────┴─────┴──────┴───────┘
   附表二：
   ┌───┬──────┬─────┬─────┬──────┐
   │編號  │發票人      │付款人    │帳號      │票號        │
   ├───┼──────┼─────┼─────┼──────┤
   │  1   │怡興公司    │玉山商業銀│000000000 │AE0000000   │
   │      │甲○○      │行羅東分行│3809      │            │
   ├───┼──────┼─────┼─────┼──────┤
   │  2   │同上        │同上      │同上      │AE0000000   │
   ├───┼──────┼─────┼─────┼──────┤
   │  3   │同上        │同上      │同上      │AE0000000   │
   ├───┼──────┼─────┼─────┼──────┤
   │  4   │同上        │同上      │同上      │AE0000000   │
   ├───┼──────┼─────┼─────┼──────┤
   │  5   │同上        │同上      │同上      │AE0000000   │
   ├───┼──────┼─────┼─────┼──────┤
   │  6   │同上        │同上      │同上      │AE0000000   │
   ├───┼──────┼─────┼─────┼──────┤
   │  7   │同上        │同上      │同上      │AE0000000   │
   └───┴──────┴─────┴─────┴──────┘
   附表三：
   ┌───┬──────┬─────┬─────┬───────┐
   │編號  │提示人      │退票日期  │票號      │備    註      │
   ├───┼──────┼─────┼─────┼───────┤
   │  1   │丙○○      │92.4.1日  │AE0000000 │              │
   ├───┼──────┼─────┼─────┼───────┤
   │  2   │同上        │同上      │AE0000000 │              │
   ├───┼──────┼─────┼─────┼───────┤
   │  3   │同上        │92.4.24日 │AE0000000 │              │
   ├───┼──────┼─────┼─────┼───────┤
   │  4   │同上        │同上      │AE0000000 │              │
   ├───┼──────┼─────┼─────┼───────┤
   │  5   │文黃彩虹    │92.4.30日 │AE0000000 │支票係經由梁益│
   │      │            │          │          │銘轉交        │
   ├───┼──────┼─────┼─────┼───────┤
   │  6   │侯學典（更名│92.7.17日 │AE0000000 │支票係經由梁益│
   │      │為侯宗佑）  │          │          │銘轉交        │
   └───┴──────┴─────┴─────┴───────┘


司法院資訊處製作；財團法人民間司法改革基金會備份。
